臺灣臺中地方法院刑事判決
111年度訴字第284號
公  訴  人  臺灣臺中地方檢察署檢察官
被      告  THAN VAN HIEU （中文姓名：申文孝）



上列被告因詐欺案件，經檢察官提起公訴（110年度偵字第35670
號），本院判決如下：
    主  文
THAN VAN HIEU無罪。
    理  由
一、公訴意旨略以：被告THAN VAN HIEU明知現今利用任何管道
    以任何名義，向他人徵購或租用金融機構帳戶提款卡或電信
    門號等行為，均係財產犯罪集團為利用所收購金融機構帳戶
    帳戶或電信門號，用以掩飾、隱匿重大犯罪所取得財物而為
    之，且任何人均得辦理電信門號，除有前帳欠費外，無任何
    申辦限制，若有意使用他人申辦之電信門號，均與財產犯罪
    有密切關連，為一般人通知之常識。詎被告基於幫助詐欺之
    不確定故意，於民國108年4月29日，向遠傳電信股份有限公
    司（下稱遠傳公司）申辦門號0000000000號電信門號（下稱
    本案門號），旋即於辦理後至108年9月14日15時9分許間之
    某日交付本案門號之SIM卡予犯罪集團不詳成員，利用網路
    登入數字科技股份有限公司（下稱數字公司）網頁，供其以
    本案門號認證方式，申辦帳號cdxd52141號、以玉山商業銀
    行帳號00000000000000號虛擬帳戶之第三方支付帳號，以為
    詐騙他人財物之用；嗣詐騙集團不詳成員於108年9月14日16
    時24分許，以網路消費扣款錯誤等理由，對告訴人葉依婷實
    施詐騙，使其陷於錯誤，依指示匯款新臺幣（下同）1萬元
    至上開已置於詐騙集團不詳成員支配下之虛擬帳戶內，幸告
    訴人旋即發現有異，速報警阻止上開受騙金額遭提領。因認
    被告涉犯刑法第30條第1項、第339條之4第1項第2款幫助犯3
    人以上共同詐欺取財罪嫌等語。
二、按犯罪事實應依證據認定之，無證據不得認定犯罪事實；不
    能證明被告犯罪者，應諭知無罪之判決，刑事訴訟法第154
    條第2項、第301條第1項定有明文。此所謂認定犯罪事實之
    證據，無論其為直接或間接證據，均須達於通常一般人均不
    致有所懷疑，而得確信其為真實之程度，始得據為有罪之認
    定（最高法院76年台上字第4986號判例意旨參照）。
三、公訴意旨認被告涉犯幫助3人以上共同詐欺取財罪嫌，無非
    係以被告之供述、證人即告訴人之證述、證人即本案門號代
    辦業者阮氏永於偵訊時之證述、數字公司回覆新北市政府警
    察局蘆洲分局電子郵件、本案門號申請書影本、內政部警政
    署刑事警察局鑑定書等件為其主要論據。
四、訊據被告堅決否認有何幫助3人以上共同詐欺取財犯行，辯
    稱：伊是去第一廣場玩，有人推銷辦SIM卡說不用錢、有給
    伊4、5張，伊沒有記門號是幾號，也不知道有無密碼，申辦
    人員沒有跟伊講，當時伊想伊沒有使用，就放住的地方就好
　　，後來伊有搬宿舍，那些SIM卡不見了，伊沒有交給別人使
    用等語（見本院卷第40、44至45、109頁）。
五、經查：　　
　㈠被告曾於108年4月29日向遠傳公司申辦本案門號，本案門號
    之SIM卡則曾於此後至109年1月28日此一啟用期間內之108年
    9月14日15時9分許，經某真實姓名年籍不詳之成年人持以作
    為申請註冊8591虛擬寶物交易網帳號cdxd52141號會員帳號
    （下稱本案帳號）接收驗證碼驗證之用，後該不詳他人即於
    108年9月14日16時24分許起，多次撥打電話聯繫告訴人，佯
    稱係網路平台員工及銀行人員，因員工疏失致訂單錯誤，需
    操作自動櫃員機解除分期付款及個人資料保護云云，致告訴
    人陷於錯誤，而於108年9月14日18時23分許，在新北市五股
    區某處，將1萬元（不含手續費）匯入由數字公司提供本案
    帳號使用之玉山商業銀行帳號00000000000000號虛擬存款帳
    戶，惟該部分款項嗣因本案帳號取消訂單，已經退還至本案
    帳號並經圈存，告訴人亦察覺有異報警處理等情，均為被告
    所不爭執，且據告訴人於警詢時證述明確（見偵1685卷第3
    至5頁），並有遠傳公司電信門號查詢資料、遠傳公司歷次
    函文暨所附承辦人員資料、同一門市同日辦理外國人申請門
    號清單、數字公司電子郵件暨所附說明、本案帳號等資料、
    玉山商業銀行函文暨所附交易查詢資料、自動櫃員機交易明
    細表及金融卡影本、各該電信門號申辦資料、內政部警政署
    刑事警察局鑑定書、臺灣臺中地方檢察署辦案公務電話紀錄
    表、被告之居留查詢資料各1份在卷可參（見偵4258卷第13
    至14頁、偵1685卷第6至11、15至16頁、偵35670卷第39至43
    頁、他卷一第35至57、61、65至659、663至691、713頁、卷
    二第5至17頁），是此部份事實固堪認定。
　㈡惟本案門號之SIM卡，確係被告於108年4月29日在臺中市中區
    第一廣場前，經永龍國際有限公司（下稱永龍公司）某真實
    年籍姓名不詳之承辦人員協助申請發給而當場免費取得之SI
    M卡，該等SIM卡預設之密碼為「8888」，其申請免保證金及
    月租費，且無帳單，用戶僅需於啟用儲值後186日有效期限
    內儲值即可保留電信門號繼續使用，又單僅108年4月29日當
    日由永龍公司承辦申請發放之相類SIM卡即高達近300張等節
    ，業據證人即永龍公司人員阮氏永於偵訊時證稱：很多電信
    公司提供1、2,000張SIM卡給伊等公司，伊等負責分發給外
    籍移工，如果移工有使用該門號，伊等日後可以抽成1張卡2
    0元，故辦給移工的數量比較多，SIM卡非常多，伊給業務去
    分發外籍勞工等語在卷（見他卷二第74至76頁），並有前揭
    遠傳公司歷次函文暨所附承辦人員資料、同一門市同日辦理
    外國人申請門號清單、各該電信門號申辦資料及永龍國際有
    限公司函文等件各1份附卷可參（見他卷一第37至57、65至6
    59、663至691頁、本院卷第75、83頁），足徵本案門號之SI
    M卡係被告於日常生活中偶然免費取得之SIM卡，其使用僅具
    防護效果薄弱之預設密碼保護機制，僅需於啟用儲值後相當
    期限內再行儲值即可加以使用，且與被告相同生活環境之其
    他人等亦於相近時間輕易取得類似之SIM卡使用，則依此情
    以觀，已難判定一般人對於此類SIM卡均會妥為保管、經常
    使用，亦無從推認倘有不詳他人使用此等SIM卡，必係經過
    被告同意並取得被告設定之個人化密碼後始得使用。另本案
    門號於前揭啟用期間內除啟用儲值外查無儲值紀錄，有前揭
    遠傳公司函文在卷可查（見本院卷第83頁），足徵倘不詳他
    人持用本案門號之SIM卡而經被告於此間辦理掛失、停話，
    該不詳他人充其量僅係不能再使用本案門號而毫無儲值金額
    等損失，此與詐欺集團成員通常會避免使用他人遺失之金融
    帳戶供被害人匯款以避免設局心血白費之情形亦難相提並論
    ，尚不能僅憑前揭不詳他人持本案門號之SIM卡使用，即反
    推該不詳他人應係經過被告同意而使用本案門號之SIM卡。
    此外，被告為越南籍人，且被告係於106年6月13日方初次抵
    達臺灣工作，有前揭被告之居留查詢資料附卷可查（見他卷
    二第5至17頁），則依其在臺灣之生活經驗，其於抵達臺灣2
    年餘後之108年4月間是否即足知悉臺灣社會經常有不法份子
    持人頭電信門號供作犯罪工具使用，進而警覺不得任意放置
    或丟棄所申辦SIM卡，亦非無疑。至被告雖曾於歷次偵訊時
    辯稱自己並未申辦本案門號、本案門號之申請書並非自己所
    為等語（見他卷一第700頁、偵35670卷第32頁），惟衡以一
    般人未必均會記得所曾申辦電信門號之確切號碼，參以被告
    當時亦一再表示其有在臺中火車站附近申辦過其他門號、僅
    係因其未曾使用而不記得是否為本案門號等語（見他卷一第
    12頁、卷二第74頁），則倘被告於歷次偵訊時係因不記得本
    案門號而無法清楚回憶，甚或因懷疑自己應未申辦本案門號
    而先予否認，亦非顯與常情不符，自尚難憑此即認被告所述
    係有意避重就輕而不實。
六、綜上所述，公訴意旨所提出上述證據，其證明仍未達於超越
    合理懷疑之程度。本案依現存證據資料，經綜合評價調查證
    據之結果，既尚不能使本院形成被告犯有本案幫助犯3人以
    上共同詐欺取財犯行之確切心證，揆諸前揭說明，其被訴前
    揭犯行應屬不能證明，依法應諭知其無罪之判決。
據上論斷，應依刑事訴訟法第301條第1項，判決如主文。
本案經檢察官陳佞如提起公訴，檢察官朱介斌到庭執行職務。
中　　華　　民　　國　　111 　年　　11　　月　　15　　日
                  刑事第十五庭  審判長法  官  曹錫泓
                                      法  官  江健鋒
                                      法  官  陳怡秀
以上正本證明與原本無異。
如不服本判決應於收受送達後20日內向本院提出上訴書狀，並應
敘述具體理由；其未敘述上訴之理由者，應於上訴期間屆滿後20
日內向本院補提理由書（均須按他造當事人之人數附繕本）「切
勿逕送上級法院」。
告訴人或被害人如不服判決，應備理由具狀向檢察官請求上訴，
上訴期間之計算，以檢察官收受判決正本之日起算。
　　　　                              書記官 陳亭卉
中　　華　　民　　國　　111 　年　　11　　月　　16　　日